【裁判字號】    99,上易,546
【裁判日期】    990720
【裁判案由】    恐嚇
【裁判全文】
臺灣高等法院臺中分院刑事判決         99年度上易字第546號
上  訴  人  臺灣臺中地方法院檢察署檢察官
被      告  乙○○
選任辯護人  張慶達律師
上列上訴人因被告恐嚇案件，不服臺灣臺中地方法院99年度易字
第727號中華民國99年3月31日第一審判決（起訴案號：臺灣臺中
地方法院檢察署98年度偵字第24053號），提起上訴，本院判決
如下：
    主  文
原判決撤銷。
乙○○以加害生命、財產之事，恐嚇他人致生危害於安全，處拘
役伍拾日，如易科罰金，以新臺幣壹仟元折算壹日。
    事  實
一、乙○○與陳坤地為從事醫療器材販售之廠商，於民國98年4
    月間某日，因知悉位在台中市○○區○○路3段399號之美約
    診所疑似有冒用渠等公司商標之行為，遂於98年5月1日中午
    12時許，委由律師事務所人員前往警局報案，乙○○、陳坤
    地則先前往美約診所查看。於同日下午1時許，在員警與律
    師事務所人員尚未到達前，其二人因質疑美約診所有冒用商
    標之行為，乃與診所執業醫師丙○○發生口角爭執，乙○○
    竟突然基於恐嚇之犯意，對丙○○恫稱：「要讓你死，要讓
    你們診所死得很難看，要讓你診所開不下去」等語，以此加
    害其生命、財產之事，恐嚇丙○○，使其心生畏懼，致生危
    害於安全。嗣乙○○、陳坤地於員警及律師事務所人員到達
    後，又未經丙○○同意，即擅自進出診所辦公室及診療間，
    並四處拍照存證，嗣於同日下午1時30分許，始與律師事務
    所人員一同離開美約診所（乙○○、陳坤地涉嫌侵入住居部
    分，另經檢察官為不起訴處分）。丙○○事後報警處理，並
    對乙○○、陳坤地提出告訴，而查悉上情。
二、案經丙○○訴由台中市警察局第六分局報請臺灣臺中地方法
    院檢察署檢察官偵查起訴。
    理  由
壹、程序部分：
    按被告以外之人於審判外之言詞或書面陳述，除法律有規定
    者外，不得作為證據，刑事訴訟法第159條第1項固定有明文
    。惟被告以外之人於偵查中向檢察官所為之陳述，除顯有不
    可信之情況者外，得為證據，同法第159條之1第2項亦有明
    定。本案關於證據能力之意見，被告及其辯護人均表示：證
    人丙○○、邱敬雯於警詢及偵查中之陳述，無證據能力，其
    餘證據能力不爭執(見本院卷第25頁)。本件判決所引用證人
    丙○○、邱敬雯審判中之陳述，本有證據能力，至渠等於檢
    察官偵查中所為之陳述，並無證據足認顯有不可信之情況，
    依前揭規定，亦具有證據能力，合先敘明。
貳、實體部分：
一、訊據被告乙○○，固坦承於98年5月1日下午1時許，曾陪同
    陳坤地前往丙○○開設之美約診所等情，惟矢口否認有何恐
    嚇之犯行，辯稱：告訴人丙○○之診所因冒用商標，侵權在
    先，伊陪同陳坤地前往查看，事先有向派出所報備，當時雙
    方雖起爭執，丙○○也有罵三字經，但伊並無對丙○○恐嚇
    云云。
二、經查：
(一)證人即告訴人丙○○於原審審理時具結證稱：當時是陳坤地
    先向伊表示要做生化鐳射課程，伊發現陳坤地就是鐳射機器
    的廠商而質問來意，乙○○便很生氣，就開始要打電話，並
    用台語向伊說：「要讓你們診所開不下去」、「要讓你們診
    所死得很難看」，且態度很兇，伊會感到害怕，就往後退回
    辦公室，並打電話聯絡律師來幫忙，直到警察到場後，伊才
    再出來大廳，當場邱敬雯、陳坤地都有在場聽聞，且陳坤地
    還叫乙○○不要太激動，不要把事情擴大等語(見原審卷第
    24頁反面)；核與證人邱敬雯於原審審理時證稱：當天伊在
    診所櫃臺，離大廳不到三、四公尺，而且中間沒有阻隔，當
    時丙○○從辦公室出來後，陳坤地與乙○○有向丙○○詢問
    問題，後來丙○○有認出他們是鐳射機器之廠商，然後便開
    始大聲爭執，伊有聽到乙○○對丙○○說：「他們的人等一
    下就到了」、「會讓我們診所開不下去」、「要讓我們診所
    死得很難看」，並稱當時陳坤地就跟乙○○站在一起，乙○
    ○說話時很激動，後來丙○○就回到辦公室，大約三、五分
    鐘後警察就來了等語(見原審卷第23頁反面)相符。且證人丙
    ○○於檢察官偵查時亦證稱，乙○○有說：「要讓你死，要
    讓你死得很難看，要讓你診所開不下去」等語(見偵查卷第8
    頁)；證人邱敬雯於檢察官偵查時亦稱，伊有聽到有人對雷
    醫師說「要讓你們死得很難看，要讓診所開不下去」等語(
    見偵查卷第28頁)。彼等所證被告有恐嚇之事，均相一致。
(二)證人陳坤地於原審審理時，先是證稱：當時伊沒有聽聞乙○
    ○有出言恐嚇丙○○，因為當時伊在診所內蒐證，伊只問丙
    ○○為何要用別的機器冒充伊公司的儀器，而丙○○當場否
    認，後來伊就四處去看看，乙○○有無跟丙○○講話，伊都
    不知道等語(見原審卷第25頁反面)；嗣又證稱：警察來了後
    ，伊有跟乙○○說不要再講了，伊知道乙○○有跟丙○○在
    講話，但沒有很大聲，因為警察是跟律師一起來，所以伊叫
    乙○○不要再講，就讓他們處理等語(見原審卷第25頁反面)
    。則陳坤地於原審審理時，前後證述內容，已不一致，且其
    於檢察官偵查時，對於檢察官訊以「乙○○跟丙○○有無吵
    架？」答稱：「應該不算吵架，只知道他們在爭執。」等語
    (見偵查卷第10頁)，亦有出入。足徵證人陳坤地之陳述，語
    多避重就輕、閃躲迴護被告，其證詞尚難遽採。
(三)被告乙○○自承，其係佰能公司之股東，當天是陪佰能公司
    之負責人陳坤地一同前往告訴人工作診所，並在出發前先到
    臺中市警察局第六分局市政派出所備案(見偵查卷第10頁)；
    則被告既身為佰能公司股東，且又事先商請警局派員配合蒐
    證，豈會不知道陳坤地前往告訴人任職診所之目的？是被告
    於偵查初始辯稱，其因不知陳坤地找丙○○談何事，所以僅
    在旁邊觀看而未介入處理，並未與丙○○交談云云(見偵查
    卷第11頁)，與事實出入頗大，顯見其卸責之態。況被告於
    原審審理時亦自承，其與丙○○確有爭吵之事(見原審卷第
    26 頁)，益徵證人邱敬雯、丙○○所言，絕非虛假。
(四)綜上所述，被告前揭所辯，係屬卸責之詞，不足採信。本案
    事證明確，被告之犯行，堪以認定。
三、核被告乙○○所為，係犯刑法第305條之恐嚇危害安全罪。
四、原審認被告犯罪事證明確，犯行堪以認定，予以論罪科刑，
    固非無見。惟依檢察官上訴理由，指被告於偵查及審理中，
    非但否認犯行，一再飾詞狡辯，態度欠佳，且當時進入診所
    ，大肆咆哮，恐嚇告訴人，除使人心生畏懼，亦有損名譽，
    被告迄今仍未認錯，未曾表示歉意，原審量處拘役20日，實
    嫌過輕等語。衡諸被告前揭犯罪情節及其犯後之態度等情，
    檢察官之上訴，為有理由，應由本院將原判決撤銷予以改判
    。爰審酌被告僅因懷疑他人侵害其權利，卻不以正途解決問
    題，反而出言恐嚇，危害告訴人生命安全，影響其診所之業
    務秩序，行為顯不足取，且犯後一再飾詞卸責，未予告訴人
    任何賠償，態度欠佳等一切情狀，量處如主文第二項所示之
    刑，並諭知易科罰金之折算標準。
據上論斷，應依刑事訴訟法第369條第1項前段、第364條、第299
條第1項前段，刑法第305條、第41條第1項前段，刑法施行法第
1條之1第1項、第2項前段，判決如主文。
本案經檢察官甲○○到庭執行職務。
中    華    民    國    99    年    7     月    20    日
            刑事第十一庭  審判長法  官  郭  同  奇
                                法  官  陳  慧  珊
                                法  官  洪  曉  能
以上正本證明與原本無異。
不得上訴。
                                書記官  林  明  冬
中    華    民    國    99    年    7     月    20    日
附錄本案論罪科刑法條：
刑法第三百零五條：
以加害生命、身體、自由、名譽、財產之事，恐嚇他人致生危害
於安全者，處二年以下有期徒刑、拘役或三百元以下罰金。

司法院資訊處製作；財團法人民間司法改革基金會備份。
